臺灣彰化地方法院刑事判決
109年度訴字第589號
公  訴  人  臺灣彰化地方檢察署檢察官
被      告  莊進良


輔  佐  人  洪湘芸
            洪誌陽
指定辯護人  本院公設辯護人陳志忠  
上列被告因違反廢棄物清理法案件，經檢察官提起公訴（109年
度偵字第1155號），本院判決如下：
    主    文
莊進良犯廢棄物清理法第四十六條第四款之非法清除廢棄物罪，
處有期徒刑壹年肆月。
    犯罪事實
一、莊進良在彰化縣二林鎮中西里中六路之住所獨資經營中西工
    程行，其知悉中西工程行從事配管、起重等工程業及建材批
    發業，並未領有直轄市、縣（市）主管機關或中央主管機關
    委託之機關所核發公民營廢棄物清除、處理機構許可文件，
    依法不得從事廢棄物清除、處理業務，竟未經許可，基於非
    法清除廢棄物之犯意，先於不詳時間，駕駛中西工程行名下
    車牌號碼000-0000號自用大貨車，前往某不詳處所，載運生
    活垃圾、廢塑膠混合物及廢木材棧版等一般事業廢棄物1批
    ，再於民國108年11月24日下午2時25分許，將上開一般事業
    廢棄物運輸至林楷傑所有、坐落彰化縣○○鄉○○段000地號農
    牧用地（下稱系爭土地）傾倒堆置，旋即點火焚燒上開一般
    事業廢棄物（惟無從認定致生公共危險），以清除之。嗣警
    員經通報發現系爭土地遭人堆置廢棄物，旋通知林楷傑，進
    而查出係莊進良駕駛上開自用大貨車傾倒。乃於108年12月2
    日下午1時許，會同彰化縣環境保護局（下稱環保局）人員
    及莊進良，至系爭土地稽查，經環保局人員認定莊進良所傾
    倒者為上述之一般事業廢棄物，體積約2.25立方公尺、堆置
    面積約4.5（3M×1.5M）平方公尺。
二、案經彰化縣警察局芳苑分局報告臺灣彰化地方檢察署檢察官
    偵查起訴。
　　理    由
一、本案公訴人、被告莊進良及辯護人對於本判決所引用之下列
    各項供述證據（含書面陳述）之證據能力，於本院準備程序
    時，均同意具有證據能力或不爭執（見本院卷第55-56頁）
    ，且於本院言詞辯論終結前，亦均未聲明異議，本院斟酌下
    列供述證據作成時之情況，並無違法不當情事，且認為以之
    作為證據應屬適當，依刑事訴訟法第159條之5之規定，得作
    為證據。至以下所引用之非供述證據，均非人對現場情形之
    言詞描述本身，自無傳聞法則之適用，且經本院依法踐行調
    查證據程序，亦查無依法應予排除證據能力之情形，故亦得
    作為證據。
二、認定犯罪事實之證據與理由：
　　訊據被告莊進良固坦承有於犯罪事實欄所載時間、地點，以
    車牌號碼000-0000號大貨車載送一車次的廢棄物至系爭土地
    傾倒之客觀事實，惟矢口否認有何違反廢棄物清理法之犯行
    ，先辯稱：年關到了，上開廢棄物為伊家裡清出之垃圾云云
    ，後改辯稱：上開廢棄物為伊至彰化縣芳苑鄉三合村雞寮清
    出來的云云。辯護人則為被告答辯稱：1、被告並非從事業
    務之人，廢棄物清理法第46條的處罰主體，應限於未依規定
    申請核發許可文件，而反覆繼續從事廢棄物清除、處理之業
    務，或已申請核發許可文件業者未按照許可文件內容貯存、
    清除、處理廢棄物者，始有依該法第46條第4款科處刑罰之
    必要；2、公訴人對於被告係在何時、何地、受何人所託、
    以何代價載運廢棄物至系爭土地等構成要件，均無法說明，
    基於罪疑有利被告原則，應該依被告抗辯內容為據，被告既
    然只是從住處或雞寮清理出來一些東西，所傾倒者只是家用
    廢棄物，並非環保局人員所認定的一般事業廢棄物；3、辯
    護人與被告溝通時，發現被告對於問題的答覆時有前後不一
    的情形，且被告有殘障手冊，故聲請對被告之精神狀態作鑑
    定等語。經查：
(一)被告自承之客觀事實，核與證人即被害人林楷傑於警詢及偵
    訊時之證述內容相符（見偵卷第15-18頁、第55頁、第101-1
    03頁），另有中西工程行商業登記基本資料、車輛詳細資料
    報表、彰化縣二林地政事務所土地所有權狀影本及土地建物
    查詢資料各1紙、警員職務報告2紙、環保局環境稽查工作紀
    錄（編號：CH00000000）、109年3月6日彰環廢字第1090010
    706號函、109年4月21日彰環廢字第1090019792號函各1份、
    監視器畫面翻拍照片3張、現場照片6張、現況照片4張等附
    卷可稽（見偵卷第19-29頁、第50頁、第65-66頁、第71-72
    頁、第105-106頁、第121頁，本院卷第83頁），此部分可先
    行認定屬實。
(二)本院審理後，認為被告傾倒於系爭土地之物品，是一般事業
    廢棄物而非家用廢棄物。
 1、按廢棄物清理法所稱之廢棄物，分為一般廢棄物及事業廢棄
    物二類；所稱「事業」，係指農工礦廠（場）、營造業、醫
    療機構、公民營廢棄物清除處理機構、事業廢棄物共同清除
    處理機構、學校或機關團體之實驗室及其他經中央主管機關
    指定之事業，廢棄物清理法第2條第2項、第5項定有明文。
    故一般廢棄物與事業廢棄物的區分，是以產源為據，若係前
    揭「事業」所產生之廢棄物，均屬事業廢棄物，只是其中具
    有毒性、危險性，其濃度或數量足以影響人體健康或污染環
    境之廢棄物，為有害事業廢棄物，其餘則為一般事業廢棄物
    。再不論是一般廢棄物或事業廢棄物，僅在將欲清除、處理
    之混合物分類後，依相關規定處理可作為資源利用者，始非
    屬於廢棄物，倘若未經分類，自仍應依廢棄物清理法之規定
    清除、處理或再利用。又所謂廢棄物，依社會大眾皆能理解
    之通俗性觀念，當指沒有利用價值而經拋棄之物，亦即產生
    者主觀上擬予廢棄，或產生者主觀上雖尚不擬廢棄，然客觀
    上已對產生者不具效用者，即係廢棄物，亦即應以「經拋棄
    」、「主觀上擬予廢棄」、「雖尚不擬廢棄，但客觀上已對
    產生者不具效用」等判斷標準，來界定是否符合「廢棄」之
    概念，而非由物品、物質之種類來界定是否屬廢棄物，縱使
    使用「產品」或其他名義，然若該物品之持有人有將之棄置
    之客觀行為，或於個案中依客觀具體綜合判斷，可認該物品
    之持有人主觀上有將該物品廢棄之意圖，或該物品於客觀上
    對持有人業不具效用而應予廢棄時，即已符合前揭廢棄物之
    認定標準（最高法院106年度台上字第3231號刑事判決參照
    ）。　　　
 2、稽以卷內之環保局環境稽查工作紀錄（見偵卷第21頁），記
    載被告棄置於系爭土地現場之廢棄物，包含有廢塑膠混合物
    、廢木材棧板等。證人即本案環保局稽查人員梁志鋒於本院
    審理時也到院具結證稱：警員帶被告回現場指認他所傾倒的
    物品，按照被告自己承認的傾倒區域，可以看見的東西有塑
    膠類（含黑色塑膠袋與藍色網子）、泡棉、水泥袋裝物、木
    材、棧板，還有夾雜一些生活垃圾等，是依據被告自己承認
    的範圍來認定他丟棄的物品，至於現場相鄰的地方還有磁磚
    、石棉瓦等，被告說不是他丟的，就沒有列入；因為現場已
    經被燒過，塑膠混合物被燒成黑色，原始的東西只能判斷是
    塑膠類，不知道原來長怎麼樣，水泥袋裡面的東西沒有再去
    看，從袋子燒破後露出來的部分，粗略判斷不是單純的生活
    垃圾，看起來像是從小工地或工程行載出來的；從被告自己
    承認傾倒的水泥袋裝物、泡棉、網子等物，我們研判是一般
    事業廢棄物，縱然是雞寮、鴨寮等地方清出來的東西，算是
    農工礦廠（場）的東西，也是一般事業廢棄物等語（見本院
    卷第245-253頁）。由上開證人之證述內容，可佐證前揭環
    保局稽查工作紀錄之記載，應無錯誤。
 3、經本院勘驗車牌號碼000-0000號大貨車於108年11月24日下
    午2時許行經系爭土地附近產業道路之監視器畫面：畫面時
    間2時28分許，載有藍色塑膠網子、水泥袋、黑色包裝物（
    均裝有不明物）等物體，容量超過半車斗物品之該大貨車行
    經監視器前方；嗣於畫面時間2時36分許，該大貨車再度出
    現在監視器前方時，車斗內已無物品，此有勘驗筆錄1份與
    監視器畫面截圖照片3張等附卷可稽（見本院卷第136頁、第
    151-155頁），被告也自承當時是他駕駛該大貨車。又警員
    事後帶同被告返回系爭土地之現場指認所傾倒物品時，被告
    復自承：我就跟你說有棧板..一點點板子倒下去而已等語，
    有本院勘驗筆錄1份在卷可證（見本院卷第137-147頁）。被
    告自己承認有傾倒棧板，而其所駕駛前往系爭土地傾倒的物
    品又可以明顯看見有藍色、黑色及水泥袋等包裝物，再比對
    被告車輛車斗中載送之物品，與系爭土地遭傾倒之物品，雖
    然現場物品已經遭燒過，但仍可以看出兩者相似度極高，有
    前揭監視器畫面截圖3張與現場照片10張可資比較（見偵卷
    第25-29頁、本院卷第151-163頁），益徵前揭證人梁志鋒及
    其所製作之環保局稽查工作紀錄，與事實相符，可以採信。
 4、細繹被告傾倒於現場的上開物品，雖然無法明確看到包裝袋
    裡面的物品，但該等包裝袋，如水泥袋、藍黑色塑膠袋，均
    非一般家用垃圾袋，且尺寸不小、數量也不少，依據生活經
    驗判斷，的確比較像是小型工廠或工地等地方堆積物品的包
    裝袋。況且，被告也自承所載運的物品還有棧板，棧板這類
    物品通常也是工廠或倉庫等地方才會使用堆積貨物的底座，
    此為吾人所知之常識。故依據被告所載送物品之屬性判斷，
    縱然其中有部分生活垃圾，因為多數仍為生產場地所產生之
    廢棄物，可以合理判斷被告應該是從工廠、工地或倉庫等地
    方，載送這些廢棄物並傾倒於系爭土地，這些廢棄物是一般
    事業廢棄物無誤。
 5、至於被告先後辯稱傾倒的物品來自住家、雞寮云云，不僅自
    己辯解內容前後不一致，而有卸責之詞之疑慮，且其傾倒物
    品包含水泥袋包裝物、木材棧板等物品，業如前述，這些物
    品多為生產場地之廢棄物，業如前述，與住家比較沒有甚麼
    關連性。況且，縱認為被告確實係從雞寮將物品運出，雞寮
    屬於農場，所產出之無毒廢棄物仍為一般事業廢棄物。
 6、被告於本院審理時，另辯稱：這些東西是朋友將自己沒有使
    用的老房子無償借給我使用，我清理後把裡面沒用到的東西
    用大貨車載去系爭土地傾倒云云，惟被告始終未能提供究竟
    係何人同意其使用該雞寮所在的老房子，本院依職權傳訊該
    老房子（未辦理保存登記）座落土地之共有人，其中共有人
    即證人詹益利於本院審理時具結證稱：不認識被告，這是父
    親輩三房共有的土地，那邊現在都沒有人住了，以前父親還
    在世時曾帶我去那邊，當時沒有堆成這樣（法院提示勘驗現
    場雞寮之照片），這樣有點誇張，沒有聽說伯父那邊有人在
    用，叔叔那邊也沒有，叔叔已經搬去台中3、40年了；十幾
    年前回祖厝時曾看過有人養豬，但都不是我們家人所為，可
    能是鄰居佔據使用的等語（見本院卷第419-423頁）。是依
    上開證人之證詞，也沒有辦法證明被告所載送的廢棄物與該
    雞寮有何關係。而且此雞寮距離被告住家有十分鐘車程，約
    為七、八公里遠，此有GOOGLE地圖1紙在卷可證，亦為輔佐
    人所不爭執（見本院卷第424頁），有誰會在十分鐘距離外
    養幾隻雞呢？幾隻雞的照顧成本本就很高，誰會每天為幾隻
    雞餵飼料及補充飲水？此雞寮就算有人經營，也不一定就是
    被告，況無論是否被告經營，也與本案廢棄物之來源無關。
    再者，依被告之陳述，其僅是將久無人居住的老房子東西整
    理出來，該地方原本並非雞寮，是被告整理作為雞寮使用，
    則原本老房子裡面的東西，衡情也多為家用物品，整理出來
    的廢棄物，也不應該有廢棄塑膠、木材棧板等物品。是被告
    此部分辯解，亦與常情不符。
 7、法院依據卷內存在之證據，已足以認定被告傾倒於系爭土地
    之廢棄物是一般事業廢棄物。而國家機關調查證據之手段仍
    有其極限，被告是從何時、何地、受何人所託付抑或係為自
    己清除廢棄物，被告自己最清楚，雖被告不願意說出真相，
    但本案仍足以判斷被告行為符合廢棄物清理法第46條第4款
    前段之要件，不能僅因公訴人客觀上無法證明其廢棄物來源
    ，反面影響被告丟棄廢棄物之責任。否則所有無法查明廢棄
    物來源之被告，大可逕予否認犯罪，顯非事理之平。
(三)有關廢棄物清理法第46條第4款之非法清理廢棄物罪，其犯
    罪主體是否以執行業務者為限？
 1、按廢棄物清理法第41條第1項規定：「從事廢棄物清除、處
    理業務者，應向直轄市、縣（市）主管機關或中央主管機關
    委託之機關申請核發公民營廢棄物清除處理機構許可文件後
    ，始得受託清除、處理廢棄物業務」；同法第46條第4款則
    規定：「未依第41條第1項規定領有廢棄物清除、處理許可
    文件，從事廢棄物貯存、清除、處理，或未依廢棄物清除、
    處理許可文件內容貯存、清除、處理廢棄物」，該條所稱「
    未依第41條第1項規定領有廢棄物清除、處理許可文件」，
    自指未領有廢棄物清除、處理許可文件者，其處罰對象不以
    公民營機構為必要，尚包括一般自然人，蓋廢棄物清理法第
    41條第1項規定，核發公民營廢棄物清理機構許可文件，係
    行政上申請要件，與同法第46條第4款未依規定領有許可文
    件，應予刑事處罰者，不限於公民營機構，並不相同；否則
    一般人擅自從事清除處理廢棄物業務，無法處罰，自有違該
    法改善環境衛生，以維護國民健康之旨。另由同法第47條規
    定：法人之負責人、法人或自然人之代理人、受僱人或其他
    從業人員因執行業務犯前二條之罪者，除處罰其行為人外，
    對該法人或自然人亦科以各該條之罰金，亦可知依該法第46
    條所處罰者，並非限於公民營機構，自然人亦同屬其處罰之
    對象。故自然人之從事業務者，未依該法第41條第1項規定
    領有廢棄物清除許可文件，從事廢棄物清除，亦包括在內。
    再者，依同法第46條第4款前段之文義觀之，凡未領有許可
    文件而從事事業廢棄物清除、處理者，即已該當，並不以行
    為人究係受託或自行清除、處理廢棄物而有不同。從而，未
    領有許可文件之事業機構受委託從事事業廢棄物之清除、處
    理，固為處罰之對象，即便是自行清除所購買之事業廢棄物
    ，亦在處罰之列（最高法院102年度台上字第5190號刑事判
    決參照）。另其犯罪之成立，並不以行為人有多次廢棄物清
    除、處理為必要，如有從事廢棄物清除、處理等作為，縱僅
    一次即被查獲，仍無解於該條項之罪（最高法院102年度台
    上字第3579號刑事判決參照）。　　
 2、辯護人主張最高法院先前有與上述見解歧異之判決，固非無
    見。但因最高法院以有裁判歧異為由，將上述法律爭議提案
    送刑事大法庭決議後，認為：廢棄物清理法第46條第4款之
    未領有許可文件清理廢棄物罪，其犯罪主體，不以廢棄物清
    理業者為限，只要未依第41條第1項規定領有廢棄物清除、
    處理許可文件，而從事貯存、清除、處理廢棄物，即為該當
    （最高法院109年度台上大字第3338號大法庭裁定參照）。
    從而，本案被告縱然僅遭查獲一次違反廢棄物清理法第46條
    第4款之行為，因為被告並未取得合法廢棄物清除、處理之
    許可文件，其從事一般事業廢棄物之清除，仍構成該條款之
    要件。辯護人上開主張，無從採憑。
(四)被告於108年11月24日下午2時25分許，傾倒本案之廢棄物於
    系爭土地後，當日下午3時5分許即有人撥打電話至110報案
    ，向警員告知有人在系爭土地上燒東西等語，有彰化縣警察
    局芳苑分局110報案紀錄單3紙與本院勘驗筆錄1份在卷可佐
    （見本院卷第111-114頁、第134-135頁）。本案若沒有共犯
    ，被告應該是自己一人偷偷駕駛大貨車到系爭土地傾倒廢棄
    物，但被告傾倒後僅約半小時，就已經有人察覺系爭土地有
    東西起火燃燒而報案滅火，最可能的情形，應該是被告自己
    放火燃燒自己傾倒的廢棄物，否則何以會如此湊巧，被告傾
    倒廢棄物後不到半小時，就有不詳人士到系爭土地放火燃燒
    被告傾倒之廢棄物。被告辯稱不是自己放火的云云，尚非可
    採。
(五)綜上所述，被告犯行事證明確，所辯又均非可採，本案自應
    依法論科。
三、論罪科刑：
(一)按廢棄物清理法第46條第4款所規定之犯罪構成要件行為，
    計有「貯存」、「清除」及「處理」三者，就一般廢棄物之
    清理而言，所謂「貯存」，指一般廢棄物於回收、清除、處
    理前，放置於特定地點或貯存容器、設施內之行為；「清除
    」指下列行為：(1)收集、清運（指以人力、清運機具將一
    般廢棄物自產生源運輸至處理場／廠之行為）；(2)轉運（指
    以清運機具將一般廢棄物自產生源運輸至轉運設施或自轉運
    設施運輸至中間處理或最終處置設施之行為）；「處理」指
    下列行為：(1)中間處理：指一般廢棄物在最終處置或再利
    用前，以物理、化學、生物、熱處理、堆肥或其他處理方法
    ，變更其物理、化學、生物特性或成分，達成分離、中和、
    減量、減積、去毒、無害化或安定之行為；(2)最終處置：
    指將一般廢棄物以安定掩埋、衛生掩埋、封閉掩埋或海洋棄
    置之行為；(3)再利用：指將一般廢棄物經物理、化學或生
    物等程序後做為材料、燃料、肥料、飼料、填料、土壤改良
    或其他經中央主管機關會商中央目的事業主管機關認定之用
    途行為，行政院環保署發布108年間有效之「一般廢棄物回
    收清除處理辦法」第2條第7、11、13款定有明文。是以，「
    清除」與「處理」定義不同，廢棄物之處理過程，含貯存、
    清除及處理三種過程（最高法院93年度台上字第2401號、94
    年度台上字第5279號刑事判決參照），故依上開說明，廢棄
    物之收集、載運僅屬「清除行為」。本件被告莊進良未經政
    府主管機關核准，將屬一般廢棄物之木材棧板等物，載運至
    系爭土地，任意丟棄其上，因其僅係將該等一般廢棄物單純
    棄置於該處而不顧，並無加以掩埋或為海洋棄置等，不符合
    上開法規所定義一般廢棄物「處理」之各種類型，按上開說
    明，被告所為，應屬廢棄物之清除行為。是核被告所為，係
    犯廢棄物清理法第46條第4款之非法清除廢棄物罪。公訴意
    旨雖認被告所為，同時構成廢棄物清理法第46條第4款之非
    法從事廢棄物「最終處置」之處理行為，惟被告上開將一般
    廢棄物傾倒於系爭土地即離去，並未有何「處理」行為，應
    僅構成「清除」行為，已如前述，公訴意旨尚有誤會，然均
    為同條款之罪，自無庸變更起訴法條，而由本院逕行更正即
    可。
(二)查被告有極重度身心障礙之事實，固有中華民國身心障礙證
    明1份在卷可參（見本院卷第59頁），經本院函查，其為「
    多重障礙」，因其申請身心障礙證明之年代久遠，無法查明
    為何種多重障礙，有彰化縣政府109年9月15日函1紙附卷可
    稽（見本院卷第95頁）。惟經本院查詢被告自100年1月1日
    起至109年10月31日止之門診就醫紀錄，均無身心障礙之相
    關門診紀錄，有衛生福利部中央健康保險署109年12月8日函
    附之保險對象門診申報紀錄明細表1份附卷可參（見本院卷
    第221-229頁），且被告配偶即輔佐人洪湘芸於本院審理時
    陳稱：被告是舌頭原因導致語言不清楚，還有重聽等語（見
    本院卷第57頁），並未陳述被告有何心智障礙之情形。而縱
    觀全卷，被告自偵查至本院審理時，確實有重聽、說話結巴
    、不清不楚之情形，被告這部分顯現出來的語言障礙，與輔
    佐人所述相同，但並不影響被告大腦的認知功能。細譯被告
    製作之筆錄內容，其對於警員、檢察官及法官詢問或訊問之
    內容均能理解與回答，認為自己應該無罪也會為無罪之答辯
    ，雖然有部分回覆之內容似有語意表達不周之情形，但這顯
    然是其語言障礙造成，與心智狀態無關。另本院勘驗被告事
    後遭警方帶回傾倒現場指認傾倒之物品、位置時，也均能按
    照自己的意思回答，如果不是自己傾倒的東西，例如磁磚等
    ，被告也會否認，有勘驗筆錄1份在卷可證（見本院卷第137
    -149頁）。本院認為被告行為時對於其行為之意義，並依其
    辨識而決定行為與否之能力，並無顯著減損，無刑法第19條
    所稱精神障礙或其他心智缺陷之情形，辯護人徒因被告因語
    言障礙、教育程度等原因引起之溝通不良，主張被告應適用
    刑法第19條之責任能力減免，似有誤認。
(三)爰以行為人之責任為基礎，審酌被告為圖一時之便，違法從
    事廢棄物之清除業務，任意載運廢棄物，將之丟棄在他人土
    地上，汙染並影響環境衛生、景觀、土地保護及利用，事後
    更放火燃燒傾倒之廢棄物，可能造成空氣污染及公共危險，
    所為實有不該；惟其所丟棄之廢棄物危害程度非若具有毒性
    、危險性等其他足以直接嚴重影響人體健康或污染環境之有
    害廢棄物；暨考量被告智識程度、家庭經濟狀況及其他一切
    情狀，量處如主文所示之刑。
四、本案無法證明被告莊進良有何犯罪所得，至於被告所駕駛之
    車牌號碼000-0000號自用大貨車，雖係被告獨資經營之中西
    工程行名下（可視為被告所有）並供本案犯罪所用之物，惟
    並未扣案，考量被告僅遭查獲一次以上開車輛為違反廢棄物
    清理法犯罪，認為若予以沒收，相較被告犯罪情節，容有過
    苛之虞，爰依刑法第38條之2第2項規定，不予諭知沒收，附
    此敘明。
五、不另為無罪諭知部分
(一)公訴意旨另略以：被告莊進良於前揭犯罪事實欄所載時間、
    地點，駕駛中西工程行名下車牌號碼000-0000號自用大貨車
    ，將自不詳處所取得含有生活垃圾、廢塑膠混合物及廢木材
    棧版等一般事業廢棄物1批，運輸至系爭土地傾倒堆置之行
    為，同時竊佔被害人林楷傑所有之系爭土地，所竊佔系爭土
    地面積約4.5（3M×1.5M）平方公尺。因認被告所為，同時涉
    犯刑法第320條第2項之竊佔罪嫌。
(二)按刑事訴訟上證明之資料，無論其為直接證據或間接證據，
    均須達於通常一般之人均不致於有所懷疑，而得確信其為真
    實之程度，始得據為有罪之認定，若其關於被告是否犯罪之
    證明未能達此程度，而有合理性懷疑之存在，致使無從形成
    有罪之確信，根據「罪證有疑、利於被告」之證據法則，即
    不得遽為不利被告之認定。再刑法第320條第2項之竊佔罪，
    必須行為人意圖為自己或第三人不法之利益，違背他人之意
    思，而竊佔他人之不動產，客觀上必須侵害他人對該不動產
    之所有權或支配權；主觀上另須具備竊佔犯意，意圖不法利
    益，將他人不動產私擅佔據歸於自己或第三人支配之下，而
    侵害他人支配權者，始克相當。若行為人無此種意圖及犯意
    ，縱有客觀之竊佔行為，亦因欠缺主觀因素而不構成該罪。
(三)查本案被告客觀上雖有於被害人不知情之際，在系爭土地上
    傾倒廢棄物，再放火焚燒後離去之客觀事實，然被告單純丟
    棄廢棄物，主觀上並無將系爭土地佔據歸於己用之意，亦非
    因傾倒廢土，而獲得事實上管領之力，揆諸前揭說明，難認
    被告主觀上有何竊佔他人土地之不法所有意圖，被告所為不
    構成竊佔罪。
(四)綜上，辯護人為被告答辯稱：被告將廢棄物傾倒在系爭土地
    ，並無佔據系爭土地之意，核屬有據。此部分本應為無罪之
    諭知，惟此部分若成立犯罪，與前揭有罪部分，係同一行為
    侵害2個不同法益形成之想像競合犯，爰不另為無罪之諭知
    。　　　　　　
據上論斷，應依刑事訴訟法第299條第1項前段，廢棄物清理法第
46條第4款，判決如主文。
本案經檢察官王元郁提起公訴，檢察官朱健福、林子翔到庭執行
職務。　　

中　　華　　民　　國　　110 　年　　5 　　月　　27　　日
                刑事第二庭  審判長法  官  葉明松
                                  法  官  王祥豪
                                  法  官  張佳燉
以上正本證明與原本無異。
如不服本判決應於收受判決後20日內向本院提出上訴書狀，並應
敘述具體理由。其未敘述上訴理由者，應於上訴期間屆滿後20日
內向本院補提理由書(均須按他造當事人之人數附繕本)「切勿逕
送上級法院」。
告訴人或被害人對於判決如有不服具備理由請求檢察官上訴者，
其上訴期間之計算係以檢察官收受判決正本之日期為準。　　　
中　　華　　民　　國　　110 　年　　5 　　月　　27　　日
                                  書記官  楊憶欣
論罪法條：
廢棄物清理法第46條
有下列情形之一者，處1年以上5年以下有期徒刑，得併科新臺幣
1千5百萬元以下罰金：
一、任意棄置有害事業廢棄物。
二、事業負責人或相關人員未依本法規定之方式貯存、清除、處
    理或再利用廢棄物，致污染環境。
三、未經主管機關許可，提供土地回填、堆置廢棄物。
四、未依第41條第1項規定領有廢棄物清除、處理許可文件，從
    事廢棄物貯存、清除、處理，或未依廢棄物清除、處理許可
    文件內容貯存、清除、處理廢棄物。
五、執行機關之人員委託未取得許可文件之業者，清除、處理一
    般廢棄物者；或明知受託人非法清除、處理而仍委託。
六、公民營廢棄物處理機構負責人或相關人員、或執行機關之人
    員未處理廢棄物，開具虛偽證明。